【裁判字號】    99,監宣,67
【裁判日期】    990608
【裁判案由】    監護宣告
【裁判全文】
臺灣臺南地方法院民事裁定               99年度監宣字第67號
聲  請  人  甲○○
上列聲請人聲請監護宣告事件，本院裁定如下：
    主      文
宣告乙○○（男，民國○○年○月○日生，身分證統一編號：Ｚ000000
000號，住臺南市○○區   ○里○○街152巷30弄3號）為受輔助宣
告之人。
選定聲請人甲○○（男，民國○○年○月○○日生，身分證統一編號：
Ｚ000000000號，住臺南市○○區  ○里○○鄰○○街152巷30弄3號）
為受輔助宣告之人乙○○之輔助人。
聲請程序費用新臺幣壹仟元由受輔助宣告之人乙○○負擔。
    理    由
一、按法院對於監護之聲請，認為未達民法第14條第1項之程度
    者，得依民法第15條之1第1項規定，為輔助之宣告，民法第
    14條第3項定有明文；法院對於監護之聲請，認為未達民法
    第十四條第一項之程度，而有輔助宣告之原因者，得依職權
    以裁定變更為輔助宣告，亦為民事訴訟法第624條之3第1項
    所明定。次按對於因精神障礙或其他心智缺陷，致其為意思
    表示或受意思表示，或辨識其意思表示效果之能力，顯有不
    足者，法院得因本人、配偶、四親等內之親屬、最近一年有
    同居事實之其他親屬、檢察官、主管機關或社會福利機構之
    聲請，為輔助之宣告。受輔助宣告之人，應置輔助人，民法
    第15條之1第1項、第1113條之1第1項亦定有明文。另依民法
    第1113條之1第2項準用同法第1111條之1規定，法院選定輔
    助人時，應依受輔助宣告之人之最佳利益，優先考量受輔助
    宣告之人之意見，審酌一切情狀，並注意下列事項：(一)受
    輔助宣告之人之身心狀態與生活及財產狀況。(二)受輔助宣
    告之人與其配偶、子女或其他共同生活之人間之情感狀況。
    (三)輔助人之職業、經歷、意見及其與受輔助宣告之人之利
    害關係。(四)法人為輔助人時，其事業之種類與內容，法人
    及其代表人與受輔助宣告之人之利害關係。
二、本件聲請意旨略以：乙○○（男，民國○○年○月○日生，身分
    證統一編號：Ｚ000000000號，住臺南市○○區  ○里○○鄰○○
    街152巷30弄3號）為聲請人之子。因乙○○患有精神分裂症
    ，經鑑定為精神中度障礙，其為意思表示或受意思表示，或
    辨識其意思表示之效果能力，顯有不足，聲請人為此爰聲請
    對乙○○為監護宣告。又聲請人為乙○○之父，邱川碧為乙
    ○○之叔，乙○○之事務向由聲請人負責處理，是爰請選任
    聲請人擔任乙○○之監護人，並指定邱川碧為會同開具財產
    清冊之人等語。
三、經查：
（一）乙○○（男，74年6月5日生，身分證統一編號：Ｚ0000000
      00號，住臺南市○○區  ○里○○鄰○○街152巷30弄3號）為
      聲請人之子之事實，有戶籍謄本1件附卷可稽，揆諸上開
      規定，本件聲請人聲請對乙○○為監護宣告，自屬有據。
（二）又聲請人主張乙○○患有精神分裂症，並領有精神中度障
      礙之身心障礙手冊，為意思表示或受意思表示，或辨識其
      意思表示之效果之能力顯有不足，因此聲請監護宣告乙節
      ，亦據聲請人提出乙○○之能力概述表1件、中華民國身
      心障礙手冊影本1件為證。本院於鑑定人即行政院衛生署
      臺南醫院黃隆山醫師面前訊問乙○○，關於聲請人為何人
      、當天鑑定期日、所在地點等，乙○○均能正確回答（詳
      見本院99年4月15日訊問筆錄）。另乙○○經鑑定醫師進
      行進一步檢查，鑑定結果略以：「一般醫學檢查：個案意
      識上清晰狀態，對問話可回答，但有錯答的現象，四肢方
      便可自我行動，大小便及個人衛生可自行處理。精神檢查
      方面：個案的注意力尚可，判斷能力、對人、時、地的定
      向感、記憶能力、計算能力及抽象思考能力則有部分缺失
      。粽何以上之情形，這是一個精神分裂症合併輕度智能不
      足的個案，個案現在呈明顯精神病態合併能力障礙，個案
      自我照顧呈明顯不足，精神狀態不足辨識其意思表示之效
      果，可為輔助宣告」等語（見本院前開訊問筆錄），並有
      精神鑑定報告書１件在卷可按。綜上所述，本院審酌上開
      勘驗結果及醫師所為之鑑定意見，認乙○○非完全不能辨
      識其意思表示之效果，未達應受監護宣告之程度，惟其辨
      識能力顯有不足。從而，聲請人聲請監護宣告，尚屬有間
      ，惟乙○○仍有受輔助之必要，爰依職權以裁定為輔助之
      宣告。
四、次查，受輔助宣告之人乙○○無配偶，且其自罹病後均係由
    聲請人協助處理相關事宜，本院審酌聲請人甲○○為受輔助
    宣告之人乙○○之父，甲○○並當庭陳明願意擔任乙○○之
    輔助人，是本院因認由聲請人甲○○任乙○○之輔助人，最
    能符合受輔助宣告之人乙○○之最佳利益，爰選定聲請人甲
    ○○為受輔助宣告之人乙○○之輔助人。
五、依民事訴訟法第依民事訴訟法第624條之1第3項、第608條第
    1項，非訟事件法第24條第1項，裁定如主文。
中    華    民    國    99    年    6    月      8   日
                  家事法庭    法  官  李杭倫
以上正本係照原本作成。
如不服本裁定關於選定輔助人之部分，應於送達後十日內向本院
提出抗告狀，並繳納抗告費新臺幣1,000元；其餘關於輔助宣告
之部分，不得抗告。
中    華    民    國    99    年    6    月    8     日
                              書記官  秦復華

司法院資訊處製作；財團法人民間司法改革基金會備份。
